---
title: "Introdução à Análise Exploratória de Dados"
author: "Kauê Dario RA: 161023177"
date: "14/03/2022"
output: pdf_document
---

```{r setup, include=FALSE}
knitr::opts_chunk$set(echo = TRUE)
```

## Introdução

Este projeto final consiste em realizar uma Análise Exploratória de [Dados](https://moodle.unesp.br/mod/folder/view.php?id=76521 "Dados") (AED) cujos [dados](https://moodle.unesp.br/mod/folder/view.php?id=76521 "Dados") estão contidos em duas planilhas armazenadas no formato Excel (.xlsx).

De forma geral, a análise exploratória visará compreender como a pandemia do "novo coronavírus" está "impactando"\*\* a vida das pessoas de uma determinada cidade.

Neste projeto, a AED deverá oferecer subsídios para identificar a característica dos casos e óbitos notificados de Covid-19 na cidade de Bauru:\
- distribuição de acordo com a idade dos pacientes:\
- verificar quais as características das comorbidades dos óbitos;\
- variação periódica de tais óbitos;\
- tipos e tempo de permanência hospitalar;\
- relação entre óbitos ocorridos e a vacinação dos falecidos.

Os [dados](https://moodle.unesp.br/mod/folder/view.php?id=76521 "Dados") aqui apresentados foram obtidos através de reportagens publicadas nos anos de 2020 e 2022 no periódico "Jornal da Cidade", editado na cidade de Bauru, interior do Estado de São Paulo (<https://www.jcnet.com.br/)> e representam uma síntese dos [dados](https://moodle.unesp.br/mod/folder/view.php?id=76521 "Dados") divulgados pela Prefeitura Municipal de Bauru (<https://www2.bauru.sp.gov.br/coronavirus/)> nos seus informes epidemiológicos

## Análise dos Dados

### **Distribuição de óbitos entre idades**

Neste gráfico obtemos a distribuição de óbitos entre gêneros

```{r echo=FALSE}
library(readxl)
covid_19_bauru_mortes <- read_excel("../dados/covid_19_bauru_mortes.xlsx")

sort (covid_19_bauru_mortes$idade)
range(covid_19_bauru_mortes$idade, na.rm = TRUE)

AT <- ceiling((max(covid_19_bauru_mortes$idade, na.rm = TRUE)- min(covid_19_bauru_mortes$idade, na.rm = TRUE)))
AT

k <- nclass.Sturges(covid_19_bauru_mortes$idade)
length(covid_19_bauru_mortes$idade)

k <- ceiling((sqrt(length(covid_19_bauru_mortes$idade))))
k

h <- ceiling(AT/k)
h

infclass <- min(covid_19_bauru_mortes$idade, na.rm = TRUE)
supclass <- infclass+(k*h)

brk <-seq(infclass,supclass,h)
tabelaDF_idades<-table(cut(covid_19_bauru_mortes$idade,breaks = brk, right = FALSE))
tabelaDF_idades

hist(covid_19_bauru_mortes$idade, main="Distribuição de Idades", xlab = "Idades", ylab = "Frequência")
axis(1, at=seq(infclass,supclass,h))
axis(2, at=seq(0,max(tabelaDF_idades),2))
```

### **Características das comorbidades**

Neste gráfico podemos observar as características das comorbidades

```{r echo=FALSE}
library(readxl)
covid_19_bauru_mortes <- read_excel("../dados/covid_19_bauru_mortes.xlsx")
comorbidades <- table(covid_19_bauru_mortes$comorbidade)

par(mar=c(5,30,4,1)+.1)
barplot(sort(comorbidades, decreasing=TRUE),
        horiz = TRUE,
        las = 1)
mtext(side = 1, text = "Número de mortes", line = 2)
box(bty = "L")
```

### Variação periódica dos óbitos

Neste gráfico podemos observar a variação periódica dos óbitos

```{r echo=FALSE}
library(ggplot2)
library(readxl)
covid_19_bauru_mortes <- read_excel("../dados/covid_19_bauru_mortes.xlsx", range=cell_cols("G:G"), col_types=c("date"))
obitos <- table(covid_19_bauru_mortes)
barplot(obitos[-1])
mtext(side = 1, text = "Data", line = 2)
mtext(side = 2, text = "Mortes", line = 2)

```

### Tipos de permanência hospitalar

Neste gráfico podemos observar os tipos de mortes por permanência hospitalar

```{r echo=FALSE}
library(readxl)
covid_19_bauru_mortes <- read_excel("../dados/covid_19_bauru_mortes.xlsx")

priv <- length(covid_19_bauru_mortes$tipo_hosp[which(covid_19_bauru_mortes$tipo_hosp=="privado")])

pub <- length(covid_19_bauru_mortes$tipo_hosp[which(covid_19_bauru_mortes$tipo_hosp=="público")])

unique(pub)
unique(priv)

dados <- table(covid_19_bauru_mortes$tipo_hosp)

barplot(dados, main="Número de Óbitos por Tipo de Hospitais", xlab = "Tipo de hospitais", ylab = "Total")

```

### Tempo de permanência hospitalar

Nestes dados, podemos observar o tempo de permanência hospitalar

```{r echo=FALSE}
covid_19_bauru_mortes$inicio_sintoma <- as.Date(covid_19_bauru_mortes$inicio_sintoma)
covid_19_bauru_mortes$data_obito <- as.Date(covid_19_bauru_mortes$data_obito)

options(max.print = 99999999)

covid_19_bauru_mortes[["tempo"]] <- difftime(covid_19_bauru_mortes$data_obito, covid_19_bauru_mortes$inicio_sintoma, units = "days")

covid_19_bauru_mortes[["tempo"]]
```

### Relação entre óbitos e vacinados

Este gráfico observa a relação entre óbitos e vacinados

```{r echo=FALSE}
library(readxl)
covid_19_bauru_mortes <- read_excel("../dados/covid_19_bauru_mortes.xlsx", col_types=c("text"))
covid_19_bauru_mortes[is.na(covid_19_bauru_mortes)] <- c("0")
doses <- table(covid_19_bauru_mortes$doses_vacina)

barplot(sort(doses, decreasing=TRUE),
        horiz = TRUE,
        las = 1)
mtext(side = 1, text = "Óbitos", line = 2)
mtext(side = 2, text = "Doses", line = 2)
box(bty = "L")
```
